臺灣高等法院刑事判決　　　　　　　 100年度上易字第2296號
上訴人　臺灣臺北地方法院檢察署檢察官
被　告　傅子安
　　　　　　　　（法務部矯正署宜蘭監獄執行中）
　　　　洪清助
　　　　　　　　（法務部矯正署花蓮監獄執行中）
上列上訴人因被告詐欺案件，不服臺灣臺北地方法院100年度易
字第1772號，中華民國100年9月6日第一審判決（起訴案號：臺
灣臺北地方法院檢察署100年度偵字第11705、12333號），提起
上訴，本院判決如下：
    主  文
上訴駁回。
    理  由
一、公訴意旨略以：被告傅子安與洪清助共同於民國95年6 月27
    日中午前後，在臺北市○○區○○路81巷1號1樓，竊得吳文
    泳之中華郵政股份有限公司新店寶橋郵局所設局號000000-0
    號、帳號000000-0號帳戶郵局金融卡，嗣即另基於意圖為自
    己不法所有之犯意聯絡，由被告洪清助持竊得之郵局金融卡
    ，於同日下午，在臺北市○○區○○街週邊便利商店，盜用
    竊得之金融卡盜領吳文泳在上述郵局帳戶內之存款新臺幣（
    下同）10萬元，而後與被告傅子安朋分花用。因認被告2 人
    所為，係共同觸犯刑法第339條之2 第1項利用自動付款設備
    詐欺罪嫌等語。
二、案件曾經判決確定者，應諭知免訴之判決，並得不經言詞辯
    論，刑事訴訟法第302條第1 款、第307條分別定有明文。所
    謂案件曾經判決確定，應為免訴之判決，是以同一案件，已
    經法院為實體上之確定判決，該被告應否受刑事制裁，既因
    前次判決而確定，不能更為其他有罪或無罪之實體上裁判。
    此項原則，關於實質上一罪或裁判上一罪，其一部事實已經
    判決確定者，對於構成一罪之其他部分，均應適用。此種事
    實是因審判不可分之關係，在審理事實之法院，就全部犯罪
    事實，依刑事訴訟法第267 條規定，本應予以審判，故其確
    定判決之既判力自應及於全部之犯罪事實，倘檢察官又將其
    他部分重行起訴，即應諭知免訴之判決，不得再予論科（最
    高法院32年上字第2578號、49年臺非字第20號判例意旨參照
    ）。
三、刑法於95年7月1日修正施行。行為後法律有變更者，適用行
    為時之法律，但行為後之法律有利於行為人者，適用最有利
    於行為人之法律，現行刑法第2條第1項明文規定。本次刑法
    修正之比較新舊法原則，應就罪刑有關之共犯、未遂犯、想
    像競合犯、牽連犯、連續犯、結合犯及累犯加重、自首減輕
    暨其他法定加減原因（如身分加減）與加減例等一切情形，
    綜合全部罪刑之結果而為比較（最高法院95年5 月23日95年
    度第8次刑庭會議決議意旨參照）。因被告2人行為後，刑法
    第55條牽連犯規定已經刪除，依新法被告2 人於刑法修正前
    所犯之數次犯行及各該罪名，均須依數罪分論併罰，，顯然
    對被告等較不利，經比較新舊法，應以被告2 人行為時之舊
    法較有利；意即仍有牽連犯之適用。
四、經查：
（一）被告傅子安及洪清助對於95年6 月27日共同攜帶油壓剪，
      以翻越牆壁破壞鐵窗方式，侵入臺北市○○區○○路81巷
      1 號1 樓屋內竊取提款卡、現金、鑽戒、金飾及機車等物
      品，被告傅子安並將竊得之提款卡交予被告洪清助，由被
      告洪清助前往臺北市○○街夜市某便利商店提領10萬元，
      而後由被告2 人朋分花用等事實，均坦白承認（見原審卷
      第144頁反面至145頁），核與被害人高燕琴結證：「家裡
      被偷，是從1樓剪破鐵窗進入，清查發現掉了鑽戒2只、翡
      翠墜子及金飾一批，ANS-626號機車、現金2萬元、LV皮夾
      及我先生吳文泳的郵局金融卡，後來遭盜領10萬元」等情
      相符（見偵2066號影卷第2 頁），並有勘驗筆錄（見原審
      卷第138頁反面至144頁）、被害人吳文泳之中華郵政股份
      有限公司新店寶橋郵局00000000000000號帳戶存摺封面影
      本1張、中華郵政股份有限公司板橋郵局100年5 月11日板
      營字第1001801214號函暨吳文泳帳戶歷史交易清單1份（
      見他3431號卷第32、55至56頁）可憑。被告2 人以竊得之
      吳文泳提款卡詐領現金10萬元朋分之犯行，可以認定。惟
      查：
  １、被告傅子安曾基於意圖為自己不法所有之概括犯意，先後
      於95年5 月16日、24日侵入新北市中和區、新店市（改制
      前臺北縣中和市、新店市）等處住宅內竊取財物，又於95
      年6 月30日邀集被告洪清助，共同侵入臺北市○○區○○
      路某工地，竊取財物。嗣經原審於96年5 月15日以95年度
      訴字第1622號判決（下稱前案）判處被告傅子安共同連續
      攜帶兇器竊盜，處有期徒刑1年6月；被告洪清助共同攜帶
      兇器竊盜，處有期徒刑10月。被告洪清助部分於96年6 月
      4日判決確定；被告傅子安部分經於96 年8月3日撤回上訴
      而確定，各有被告2 人之本院被告前案紀錄表及前述刑事
      判決可證。
  ２、臺灣臺北地方法院檢察署檢察官雖曾就被告傅子安於95年
      4月至6月間，連續在臺北市大安區、文山區，以侵入住宅
      之方式竊取財物，以及95年6 月27日與被告洪清助共同侵
      入被害人高燕琴住處竊取本案上述物品之案件提起公訴；
      但嗣因該等案件之犯罪時間均於前案宣示判決前，且與前
      案所認定之犯罪事實、犯罪手法及所犯罪名完全相同，犯
      罪時間緊接，顯然出於概括犯意所為，而認有連續犯及牽
      連犯之裁判上一罪關係，應為前案判決效力所及，而以10
      0年度偵字第2066 號、第2309號撤回起訴書撤回起訴（見
      原審卷第106至108 頁）。則被告2人於前案宣示判決前之
      本案，95年6 月27日侵入高燕琴、吳文泳住處竊盜之犯行
      ，既與前案具有連續犯之裁判上一罪關係，其2 人之加重
      竊盜犯行自為前案確定判決效力所及。
  ３、公訴及上訴意旨雖以被告2人於95年6月27日，共同侵入被
      害人高燕琴住處竊取上述物品時，為避免遭人發現而迅速
      將有價值之物品（包含現金、鑽戒、金飾及提款卡等）置
      入袋內隨即逃逸，並未注意有偷到提款卡，而是於分贓後
      才發現上述提款卡，且有提款密碼，始經商量後「另行起
      意」基於意圖為自己不法所有之犯意聯絡，由被告洪清助
      在臺北市○○區○○街附近之便利商店，盜領吳文泳前述
      郵局帳戶內之存款10萬元朋分，而認被告2 人另涉犯刑法
      第339條之2 第1項利用自動付款設備詐欺罪。然刑法修正
      前之牽連犯，是指行為人雖犯本罪，但其實施犯罪之方法
      行為或其實施犯罪行為之結果，另觸犯他罪，而本罪與他
      罪之數行為間，依行為時之客觀事實觀察，具有方法或結
      果與目的之牽連關係而言。所謂客觀事實標準，是指在行
      為時之狀態下，一般人是否以犯他罪作為犯本罪之方法，
      或一般人犯本罪會發生犯他罪之結果而定；若是，則客觀
      上即可認其方法或結果行為與犯罪之目的行為，有不可分
      離之直接密切關係而成立牽連犯。被告2 人侵入被害人高
      燕琴、吳文泳住處竊盜之目的，本即有取得財物之不法所
      有犯意，只須所竊得之物品具有價值（無論是客觀價值或
      主觀價值），不論竊得財物之外形如何，均不影響被告取
      得財物或將所得財物變現之不法所有意圖；意即，被告等
      取得現金花用，固為其等竊行之目的；竊得鑽戒、金飾將
      其脫贓變現，也是竊行之目的。竊得金融卡持以詐領存款
      ，自然也未超出被告等不法所有之目的範疇。此除已經被
      告傅子安於原審準備程序供稱：「當初我們到吳文泳家中
      就是想要竊取所有財物，包括提款卡，拿提款卡的目的就
      是要盜領存款」等語可證（見原審卷第115 頁反面），再
      就客觀事實觀察，一般竊盜犯取得金融卡後，不論是否知
      悉金融卡密碼，均伴有前往自動付款設備試圖詐領存款之
      行為結果，此併為竊盜案件審判實務顯著之事實，自不能
      僅以被告2 人事後曾謀議推由何人出面詐領款項或偶然知
      悉提款密碼，即據以推認被告2 人持所竊得之提款卡詐領
      存款之行為屬於另行起意之犯行。檢察官上訴意旨所陳，
      應有誤會。
（二）綜上，被告2 人於被害人高燕琴、吳文泳住宅所犯加重竊
      盜罪與其等利用自動付款設備詐領竊得之提款卡內存款之
      詐欺罪之間，應認具有手段、目的之牽連關係，應依修正
      前刑法第55條牽連犯之規定論斷。而被告等前述加重竊盜
      罪部分，因與前案具有連續犯裁判上一罪關係，而為前案
      確定判決效力所及，而本案又因與前案竊盜罪具有牽連犯
      裁判上一罪關係，自併為前案確定判決效力所及。既只有
      一個刑罰權，且已經判決確定，自不容重複起訴，檢察官
      就同一案件再行起訴，原審為免訴之諭知，並無違誤。檢
      察官上訴指稱原判決不當，為無理由，應予駁回，並不經
      言詞辯論。
據上論斷，應依刑事訴訟法第368條、第372條判決如主文。
中    華    民    國   100    年    10    月    17    日
                  刑事第六庭  審判長 法  官  邱同印
                                     法  官  吳淑惠
                                     法  官  郭豫珍
以上正本證明與原本無異。
不得上訴。
                                     書記官  陳采薇
中    華    民    國   100    年    10    月    17    日